【裁判字號】    88,訴,150
【裁判日期】    891205
【裁判案由】    違反毒品危害防制條例等
【裁判全文】
臺灣新竹地方法院刑事判決                          八十八年度訴字第一五號
    公  訴  人  臺灣新竹地方法院檢察署檢察官
    被      告  丙○○
    指定辯護人  本院公設辯護人林建和
右列被告因毒品危害防制條例案件，經檢察官提起公訴（八十八年度偵緝字第二號）
，本院判決如左︰
    主  文
丙○○明知為禁藥而轉讓，累犯，處有期徒刑壹年，扣案之安非他命陸點捌柒公克沒
收；又依法逮捕之人脫逃，累犯，處有期徒刑肆月。應執行有期徒刑壹年月，扣案
之安非他命陸點捌柒公克沒收。
    事  實
一、丙○○綽號「小寶」，前於民國八十四年間因違反麻醉藥品管理條例案件，經本
    院於八十五年四月五日以八十四年度易字第二八三六號判處有期徒刑七月確定，
    並於八十六年一月十八日執行完畢。緣甲○○（原係新竹縣警察局竹北分局新工
    派出所警員）於八十七年（起訴書誤載為八十八年）四月四日晚上，透過綽號「
    小楊」接獲線報稱一位藍色汽車駕駛者非法販賣化學合成麻醉藥品安非他命（即
    非法販賣第二級毒品安非他命），而代理主管職務之丁○○（原係新竹縣警察局
    竹北分局新工派出所巡佐）獲悉後即率甲○○、莊燦謙（原係內政部警政署保安
    警察第一總隊支援派駐同所實習之員警）查辦，並商由義警乙○○喬裝買主，欲
    誘出販賣安非他命賣主，隨即透過線民「小楊」與丙○○聯絡，佯稱欲購買化學
    合成麻醉藥品安非他命半兩重，雙方並議妥交易價格為新臺幣（下同）三萬三千
    元，並約定同日晚上九時許，在新竹市○○路新芳鄰保齡球館前交易。俟丁○○
    、甲○○在新工派出所內各出資三千元及一萬三千元，並向同所警員陳保森借支
    一萬元，再加上吳國偉自同所警員平時集資之基金中墊支七千元，合計籌得三萬
    三千元，旋於同日晚上九時許，丁○○、甲○○、莊燦謙即共同前往新竹市○○
    路新芳鄰保齡球館附近埋伏，而乙○○則與該線民「小楊」在場等候交易。迄至
    同日晚上約十時許，丙○○駕駛不詳車牌號碼之小客車出現，然隨即單獨搭載乙○○一人前往新竹市○○路加油站對面之巷內，丙○○下車將乙○○所持交之三
    萬三千元，交付予駕駛不詳車牌號碼黑色喜美車型之綽號「阿昌」之年籍不詳成
    年男子即賣主，與之交易化學合成麻醉藥品安非他命一包後，隨即上車將該安非
    他命交付予乙○○，而乙○○見其喬裝交易已完成，立即以行動電話連絡丁○○
    等人前往新竹市○○路加油站，並以手勢向丁○○等示意逮捕尚在附近之丙○○
    ，未久丁○○、莊燦謙即在新竹市○○路及時攔截逮捕現行犯丙○○，而甲○○
    隨後趕至，並將莊燦謙所轉交之乙○○喬裝交易所得之化學合成麻醉藥品安非他
    命一包，先行攜返新工派出所內。而丙○○被逮捕後，雖不否認上情，惟表示僅
    係居中介紹人，且願再連絡誘出綽號「阿昌」之賣主，並以乙○○所有之行動電
    話連絡「阿昌」，然因未獲「阿昌」回應，丁○○、莊燦謙即將丙○○帶回其住
    處即新竹市○○路一三六巷五一號，並由丙○○繼續以其家中之電話繼續傳呼「
    阿昌」，時隔未久，該綽號「阿昌」之男子果回電，丙○○乃故意向「阿昌」佯
    稱適才買主（即乙○○）欲再購買化學合成麻醉藥品安非他命，並約定十分鐘後
    仍在新竹市○○路新芳鄰保齡球館前交易，俟丙○○聯繫妥當後，已是翌日（即
    八十七年四月五日）凌晨零時許，丁○○、莊燦謙、乙○○即帶同已遭逮捕之丙○○趕至新竹市○○路新芳鄰保齡球館前，而丙○○甫抵達，即在車內指稱已在
    安全島上等候之蔡坤昌即係前開綽號「阿昌」之化學合成麻醉藥品安非他命賣主
    ，丁○○、莊燦謙、乙○○三人均下車盤查，而丙○○係為警依法逮捕之人，竟
    因丁○○等人應注意並能注意未將丙○○以手銬銬在車上（丁○○、莊燦謙二人
    涉犯公務員因過失致職務上依法逮捕之人脫逃罪，經本院另案以八十七年度訴字
    第五三三號，各判處有期徒刑二月），且無人在車上看守之際，趁隙脫逃離去。
二、案經法務部調查局新竹市調查站報請臺灣新竹地方法院檢察署檢察官偵查起訴。
    理  由
一、訊據被告丙○○對於右揭時地透過綽號「小楊」男子，駕車搭載乙○○買賣價值
    三萬三千元安非他命等事實，於本院審理中坦承不諱，惟矢口否認意圖販賣而持
    有安非他命、脫逃犯行，辯稱，伊只是居中轉讓安非他命；當時是丁○○叫我自
    行離去云云。經查：
  （一）查，本案之緣由確係警員透過綽號「小楊」接獲線報稱一位藍色汽車駕駛者
        非法販賣化學合成麻醉藥品安非他命，而代理主管職務之巡佐丁○○獲悉後
        即率甲○○、莊燦謙查辦，並商由義警乙○○喬裝買主，欲誘出販賣安非他
        命賣主，隨即透過線民「小楊」與被告聯絡，佯稱欲購買化學合成麻醉藥品
        安非他命半兩重，雙方並議妥交易價格為新臺幣三萬三千元，並約定同日晚
        上九時許，在新竹市○○路新芳鄰保齡球館前交易。俟警員丁○○、甲○○
        在新工派出所內各出資三千元及一萬三千元，並向同所警員陳保森借支一萬
        元，再加上吳國偉自同所警員平時集資之基金中墊支七千元，合計籌得三萬
        三千元，旋於同日晚上九時許，警員丁○○、甲○○、莊燦謙即共同前往新
        竹市○○路新芳鄰保齡球館附近埋伏，而乙○○則與該線民「小楊」在場等
        候交易。迄至同日晚上約十時許，被告駕駛不詳車牌號碼之小客車出現，然
        隨即單獨搭載乙○○一人前往新竹市○○路加油站對面之巷內，被告下車將
        乙○○所持交之三萬三千元，交付予駕駛不詳車牌號碼黑色喜美車型之綽號
        「阿昌」之年籍不詳成年男子即賣主，與之交易化學合成麻醉藥品安非他命
        一包後，隨即上車將該安非他命交付予乙○○，而乙○○見其喬裝交易已完
        成，立即以行動電話連絡警員丁○○等人前往新竹市○○路加油站，並以手
        勢向丁○○等示意逮捕尚在附近之被告，未久警員丁○○、莊燦謙即在新竹
        市○○路及時攔截逮捕現行犯被告，而警員甲○○隨後趕至，並將警員莊燦
        謙所轉交之乙○○喬裝交易所得之化學合成麻醉藥品安非他命一包，先行攜
        返新工派出所內等情，業經被告於本院審理中坦承不諱，核與證人丁○○、
        甲○○、乙○○於調查站、偵訊、本院另案（八十七年度訴字第五三三號）
        、本案審訊中；證人莊燦謙、陳保森於調查站、偵訊、本院另案（八十七年
        度訴字第五三三號）審訊中證述相符，並有新竹縣警察局竹北分局新工派出
        所員警集資基金簿冊影本一紙附卷可稽，且有經法務部調查局鑑驗確係安非
        他命六點八七公克扣案可證，此有該局出具之（八七）陸字第八七一三○六
        四八號檢驗通知書在卷足憑。
  （二）次查，被告帶義警乙○○與駕駛不詳車牌號碼黑色喜美車型之年籍不詳賣主
        交易化學合成麻醉藥品安非他命一包後，隨即由證人乙○○指述被告為上開
        犯行，警員丁○○、莊燦謙乃於現場附近攔截逮捕被告等情，足見警員丁○○、莊燦謙確係以現行犯將被告逮捕，是認被告係警員丁○○、莊燦謙依法
        逮捕之人無訛。又被告被逮捕後，亦不否認有為上開犯行，惟表示願再連絡
        誘出綽號「阿昌」之年籍不詳男子即賣主，嗣警員丁○○、莊燦謙將被告帶
        回其住處即新竹市○○路一三六巷五一號，並於翌日凌晨零時許與「阿昌」
        取得聯繫，隨即約定十分鐘後仍在新竹市○○路新芳鄰保齡球館前交易，詎
        屆時警員丁○○、莊燦謙帶同被告趕至新竹市○○路新芳鄰保齡球館前時，
        因被告在車內指稱在安全島上等候之蔡坤昌即係前開綽號「阿昌」之賣主，
        警員丁○○、莊燦謙、乙○○三人均下車盤查，未將被告以手銬銬在車上，
        且無人在車上看守，被告趁隙脫逃之情，已據警員丁○○、莊燦謙於本院另
        案中供陳甚詳，核與證人乙○○證述之情節相同，堪足採信。至被告空言辯
        稱：警員丁○○准其離去云云，無足為信。
  （三）綜上所述，本案事證已臻明確，被告上開犯行洵堪認定，自應依法予以論罪
        科刑。
三、被告丙○○所為居中轉讓安非他命予喬裝買主乙○○之行為，核犯藥事法第八十
    三條第一項之轉讓禁藥罪，其所為轉讓禁藥安非他命前後之非法持有化學合成麻
    醉藥品安非他命之低度行為，為轉讓禁藥安非他命之高度行為所吸收，不另論罪
    。另被告為警逮捕後所為脫逃犯行，核犯刑法第一百六十一條第一項之脫逃罪。
    公訴人雖認被告所為上開關於安非他命部分犯行，應論以麻醉藥品管理條例第十
    三條之一第二項第二款之意圖販賣而非法持有安非他命罪，惟查，被告堅詞否認
    意圖販賣而非法持有安非他命犯行，辯稱：伊只是居中介紹等語，核與證人乙○○於調查站證述：「：：小寶就載我到新竹市北大加油站附近，後來小寶就向我
    拿了三萬三下車交給離我們不遠的一部喜美車上的男子，而那男子也交給小寶一
    包安非他命，小寶回到車上就交給我，：：」等語（參八十八年度偵字第三八五
    九號第三十三頁）；於偵訊中證稱：「：：我將錢交給小寶，小寶再跟別人拿安
    非他命」、「有。是向一部喜美車子拿的，右前座車窗打開，車子是與我同方向
    ，是小寶先去喜美轎車看，再跑過來跟我拿錢，再去喜美車窗拿安非他命過來」
    等語（參八十八年度偵字第三八五九號第四十頁）；於本院另案（八十七年度訴
    字第五三三號）證稱：「：：線民帶我與小寶接洽，線民跟我講坐小寶車，說到
    北大路加油站交易，線民後坐簡某車跟在後面跟丟，而實際上是在北大路加油站
    對面巷子附近交易，到場時，我坐在小寶車上，小寶下車到路之對面去，那巷子
    約六米寬，小寶去找一個開喜美黑色車之人，好像是確定有安，才回來跟我拿錢
    去給交換安，拿到安之後，我們就先走了，並載我回北大路加油站，：：」等語
    （參本院八十七年度訴字第五三三號八十八年一月四日訊問筆錄）相符，上開證
    人既係喬裝買主，所述應無迴護被告之理，是依上開事證，被告所辯轉讓安非他
    命之情，應非虛妄，此外，查無其他證據證明被告確有販賣安非他命之意圖而持
    有安非他命犯行，惟因被告確有如起訴事實所載之轉讓安非他命事實，自應以轉
    讓安非他命罪論處，起訴法條應予變更。次按行為後法律有變更者，適用裁判時
    之法律。但裁判前之法律有利於行為人者，適用最有利於行為人之法律，刑法第
    二條第一項定有明文。查被告上開行為後，毒品危害防制條例經立法院修正通過
    ，嗣經總統於八十七年五月二十日公布施行，並於同年五月二十二日生效，而將
    安非他命列為第二級毒品。被告所為轉讓安非他命犯行之處罰，由舊法之藥事法
    第八十三條第一項轉讓禁藥罪，修正為新法之毒品危害防制條例第八條第二項之
    轉讓第二級毒品罪，是被告犯罪後法律已有變更，比較新舊法結果，以舊法即藥
    事法有利於被告，依刑法第二條第一項但書之規定，應適用最有利於被告之舊法
    即藥事法之規定，併予敘明。其所犯上開二罪之間，犯意各別，行為互殊，應予
    分論併罰。被告前於八十四年間因違反麻醉藥品管理條例案件，經本院於八十五
    年四月五日八十四年度易字第二八三六號判處有期徒刑七月確定，並於八十六年
    一月十八日執行完畢，有臺灣高等法院被告全國前案紀錄表在卷可按，其前受有
    期徒刑執行完畢，於五年以內再犯本件最重本刑為有期徒刑以上之二罪，皆為累
    犯，應均依刑法第四十七條之規定，分別加重其刑。爰審酌毒品安非他命對身心
    之戕害及法律明文規定為違禁物，被告猶無視於律法之禁止，仍非法轉讓該禁藥
    ，戕害吸食者之身心，暨轉讓安非他命數量、價值、次數及被告犯後態度等一切
    情狀，量處如主文所示之刑，併定其應執行之刑。
四、至扣案之化學合成麻醉藥品安非他命一包（重六．八七公克），係屬不得持有之
    違禁物，應依刑法第三十八條第一項第一款規定，宣告沒收。
據上論斷，應依刑事訴訟法第二百九十九條第一項前段、第三百條，藥事法第八十三
條第一項，刑法第二條第一項但書、刑法第十一條前段、第四十七條、第五十一條第
五項、刑法第三十八條第一項第一款，罰金罰鍰提高標準條例第一條前段，判決如主
文。
本案經檢察官章京文到庭執行職務。
中      華      民      國    八十九    年     十二     月      五      日
                                    臺灣新竹地方法院刑事第一庭
                                        法  官    黃  美  文
右正本證明與原本無異。
如不服本判決，應於判決送達後十日內向本院提出上訴狀( 應附繕本 )，上訴於
臺灣高等法院。
                                        書記官    饒  興  蘭
中      華      民      國    八十九    年     十二     月      五      日
藥事法第八十三條第一項：
明知為偽藥或禁藥，而販賣、供應、調劑、運送、寄藏、牙保、轉讓或意圖販賣而陳
列者，處五年以下有期徒刑，得併科新台幣十萬元以下罰金。
刑法第一百六十一條第一項：
依法逮捕、拘禁之人脫逃者，處一年以下有期徒刑。


司法院資訊處製作；財團法人民間司法改革基金會備份。
